【裁判字號】    98,交抗,2089
【裁判日期】    980831
【裁判案由】    違反道路交通管理處罰條例
【裁判全文】
臺灣高等法院交通事件裁定           98年度交抗字第2089號
抗  告  人
即受處分人  甲○○
上列抗告人因違反道路交通管理處罰條例案件，不服臺灣臺北地
方法院，中華民國98年7月31日裁定（98年度交聲字第1713號）
，提起抗告，本院裁定如下：
    主  文
抗告駁回。
    理  由
一、按汽車駕駛人，行經有燈光號誌管制之交岔路口闖紅燈者，
    處新臺幣（下同）1,800元以上5,400元以下罰鍰，道路交通
    管理處罰條例第53條第1項定有明文。又按汽車駕駛人有前
    開第53條規定之情形者，除依該條處罰鍰外，並予記違規點
    數3點，同條例第63條第1項第3款亦有明文規定。
二、受處分人甲○○於民國97年4月21日上午7時34分許，駕駛其
    所有之車牌號碼1551-NS號自用小客車（下稱系爭自小客車
    ），於行經台北市○○○路及長安東路口時，因闖紅燈逕行
    左轉長安東路，為設置於該路口之闖紅燈自動照相設備拍攝
    採證，經員警依採證照片逕行舉發，原處分機關函請舉發單
    位調查結果，仍認受處分人確有前開違規行為，原處分機關
    乃依道路交通管理處罰條例第53條第1項、第63條第1項第3
    款、違反道路交通管理事件統一裁罰基準及處理細則第43條
    、第44條及第67條等規定，裁處受處分人罰鍰2,700元，並
    記違規點數3點。
三、受處分人聲明異議及抗告意旨略以：受處分人甲○○係自建
    國高架下橋後，撥打左轉方向燈，欲轉至長安東路後，再待
    機左轉，以行走市民高架，自永吉路前往工作地點忠孝東路
    6段21號，非所謂「闖紅燈」，又依舉發照片所示本件為黃
    燈開亮0.8秒後開始亮紅燈，則駕駛人如何於高架橋下坡道
    於減速轉彎時，於0.8秒的黃燈期間，通過S線圈區，而不啟
    動照相機，此一有利受處分人之事證，未予審酌，恐有不公
    云云。
四、經查：
  (一)受處分人於前揭時間駕駛系爭自小客車行經台北市○○○路
    及長安東路口時，於紅燈時逕自左轉長安東路之行為，為受
    處分人所不否認（見原審卷第19頁至第21頁），並有臺北市
    政府警察局97年4月28日北市警交大字第A00000000號舉發違
    反道路交通管理事件通知單、舉發照片2張在卷可稽（見原
    審卷第11頁至第13頁）。
  (二)按關於「闖紅燈」之認定，於無繪設路口範圍者：以車輛無
    視於紅燈警示，而有穿越路口之企圖，其車身並已伸越停止
    線並足以妨害其他方向人（若有行人穿越道）、車通行者亦
    以闖紅燈論處，業經交通部於82年4月22日以交路字第00981
    1號函釋甚明。又汽車駕駛人在無箭頭導向燈號狀況下，紅
    燈左轉或右轉，均以闖紅燈論處，亦經司法院70年6月22日
    （70）院台廳字第03613號函釋在案。是受處分人主張紅燈
    左轉非闖紅燈，不應受罰，紅燈直行始為闖紅燈云云，顯有
    誤解。
  (三)又車輛必須在紅燈時，輾壓固定式電腦自動照相機之感應線
    圈，始會啟動相機拍照採證，而車輛在綠燈時輾壓感應線圈
    ，並不會啟動相機拍照採證，此乃機器正常運作下必然之理
    。依卷附之舉發照片，其第1張第1行代表時間；第2行左側
    第1碼代表車道，第2碼「Y」旁之數字表示黃燈秒數時間，
    第2行右側「R」旁之數字表示紅燈開亮時間；第3行左側代
    表違規車次，右側代表路口編號。而舉發照片之第2張，僅
    第3行右側「V」旁之數字表示車速外，其餘各行所表示者均
    與第1張相同，此有志伸股份有限公司90年2月21日志字第01
    BA141號函在卷可憑（見原審卷第23頁至第25頁）。本件係
    於紅燈亮起後第1.6秒拍攝第1張採證照片，復於紅燈亮起後
    第2.6秒拍攝第2張採證照片，而依第1張採證照片，於紅燈
    開亮後第1.6秒，受處分人車輛即已駛越停止線至S圖示處，
    第2張舉發照片則顯示於紅燈開亮後第2.6秒，違規車輛仍以
    時速24公里繼續通過該處，並非單純起步或越線，而是一直
    在行進中（見原審卷第12至13頁）。足認受處分人係紅燈亮
    時駕駛車輛前進始使其前輪輾壓停止線前感應線圈而遭拍照
    取證，其闖紅燈之違規甚明。抗告意旨認駕駛人如何於0.8
    秒的黃燈期間，通過S線圈區，而不啟動照相機，此一有利
    受處分人之事證應予審酌云云，顯無理由，不足可採。
  (四)綜上，受處分人前揭所辯均無足據以為己有利之認定。本件
    事證明確，受處分人確有於前揭時、地駕車行經有燈光號誌
    管制之交岔路口而闖紅燈之違規行為，洵堪認定。原審法院
    認原裁罰並無不合，駁回受處分人之異議，其認事用法，均
    無不當。受處分人抗告意旨，仍執前詞，否認違規行為，核
    無理由，抗告應予駁回。
五、據上論斷，應依道路交通管理處罰條例第89條，道路交通案
    件處理辦法第26條，刑事訴訟法第412條，裁定如主文。
中    華    民    國    98    年    8    月  31      日
                  刑事第八庭  審判長法  官  鄭文肅
                                    法  官  蔡光治
                                    法  官  劉嶽承
以上正本證明與原本無異。
不得再抗告。
                                    書記官  何仁崴
中    華    民    國    98    年    8     月    31    日


司法院資訊處製作；財團法人民間司法改革基金會備份。
